臺灣新北地方法院刑事判決
111年度金訴字第311號
公  訴  人  臺灣新北地方檢察署檢察官
被      告  郭宏明


上列被告因違反洗錢防制法等案件，經檢察官提起公訴（110年
度偵字第33093號、第44965號），被告就被訴事實為有罪之陳述
，經告知簡式審判程序之旨，並聽取當事人之意見後，本院合議
庭裁定改由受命法官獨任依簡式審判程序進行，判決如下：
    主  文
丙○○幫助犯洗錢防制法第十四條第一項之一般洗錢罪，處有期徒
刑肆月，併科罰金新臺幣參萬元，罰金如易服勞役，以新臺幣壹
仟元折算壹日。
    事  實
一、丙○○依一般社會生活之通常經驗，可預見提供金融帳戶之存
    摺、提款卡及密碼予不相識之人使用，常與財產犯罪密切相
    關，且使用他人金融帳戶之目的在於取得贓款及掩飾犯行不
    易遭檢警追查，因此若任意將自己所管領之金融帳戶提款卡
    及密碼等資料任意交予不熟識且對其年籍資料毫無所悉之人
    ，可能因此供作為詐欺犯罪收取不法款項之用，並將犯罪所
    得款項匯入、轉出，而藉此掩飾犯罪所得之真正去向，竟基
    於縱若有人利用其金融帳戶存、匯入款項，進而持其提款卡
    將款項提領出而作為犯罪工具，並掩飾犯罪所得之去向，使
    詐欺者得以順利取得持有處分犯罪所得，亦不違反其本意之
    幫助他人詐欺取財、洗錢之不確定故意，於民國110年1月間
    某時許，在新北市三峽區三樹路某處，將其申辦之華南商業
    銀行帳號000-000000000000號帳戶(下稱本案帳戶，起訴書
    誤載為000-000000000000號)之存摺、提款卡及密碼等帳戶
    資料（下稱本案帳戶資料），均交付不詳詐欺者，供其作為
    詐騙工具使用，以此方式幫助不詳詐欺者向他人詐取財物及
    進行後續洗錢。嗣該不詳詐欺者取得本案帳戶資料後，分別
    於附表編號1至6「詐騙時間及方式」欄所示之時間，施用所
    示之詐術，使如附表編號1至6所示之乙○○等6人皆陷於錯誤
    ，於附表編號1至6「匯款時間」欄所示之時間，將如附表編
    號1至6「匯款金額」欄所示款項匯至本案帳戶，其中附表編
    號1所示款項經不詳詐欺者提領，而以此方式掩飾、隱匿詐
    欺犯罪所得去向既遂，餘額則未經提領。
二、案經庚○○、己○○訴由新北市政府警察局永和分局；乙○○、甲○○、丁○○、辛○○訴由新北市政府警察局樹林分局報請臺灣新
    北地方檢察署檢察官偵查起訴。
    理  由
一、訊據被告丙○○對於上揭犯罪事實，於偵訊、本院準備程序及
    審理時均坦承不諱（見110年度偵字第33093號卷【下稱偵33
    093卷】第217頁反面，金訴卷第73、76、78頁），核與證人
    即告訴人庚○○、己○○、乙○○、甲○○、丁○○、辛○○於警詢時之
    證述相符（見偵33093卷第15至21頁，110年度偵字第44965
    號卷【下稱偵44965卷】第34、35、47至50、73至75、83、8
    4頁），並有告訴人庚○○之對話紀錄及匯款紀錄（見偵33093
    卷第93至101頁）、告訴人己○○之匯款紀錄（見偵33093卷第
    125頁）、告訴乙○○之對話紀錄及匯款紀錄（見偵44965卷第
    39、43至45頁）、告訴人甲○○之對話紀錄及匯款紀錄（見偵
    44965卷第66至71頁）、告訴人丁○○之對話紀錄及匯款紀錄
    （見偵44965卷第79、80頁）、告訴人辛○○之對話紀錄及匯
    款紀錄（見偵44965卷第87至89頁）、本案帳戶之交易明細
    表等在卷可稽（見偵33093卷第45、46頁），足認被告上開
    任意性自白與事實相符，可以採信。本案事證明確，被告犯
    行洵堪認定，應依法論科。
二、論罪科刑：
  ㈠按人頭帳戶之存摺（存簿）、提款卡（金融卡）等物既在犯
    罪行為人手中，於被害人匯款至人頭帳戶，迄警察受理報案
    通知銀行將該帳戶列為警示帳戶凍結其內現款時，犯罪行為
    人實際上既得領取，對該匯入之款項顯有管領能力，自屬詐
    欺取財既遂（最高法院108年度台上字第592號、109年度台
    上字第5356號判決意旨參照）；且利用人頭帳戶獲取犯罪所
    得，於款項匯入人頭帳戶之際，即開始去化特定犯罪所得資
    金之不法原因聯結行為，縱因資金已遭圈存，未能成功提領
    ，導致金流上仍屬透明易查，無從合法化其所得來源，而未
    生掩飾、隱匿特定犯罪所得之結果，仍應論以洗錢未遂犯（
    最高法院110年度台上字第1656、2073號判決意旨參照）。
    經查本案帳戶附表編號1至6所示款項均已匯入本案帳戶，且
    本案帳戶資料已在不詳詐欺者手中，是就被告幫助犯附表編
    號1至6所示詐欺取財犯行均已既遂。至於被告幫助犯一般洗
    錢犯行部分，除附表編號1告訴人乙○○所匯10065元已遭提領
    外，其餘附表編號2至6所示己○○等人所匯款項均未遭提領，
    是就附表編號1部分被告所為應論以幫助一般洗錢既遂罪，
    就附表編號2至6部分則應論以幫助一般洗錢未遂罪。
  ㈡是核被告所為，係犯刑法第30條第1項前段、第339條第1項之
    幫助詐欺取財罪，以及刑法第30條第1項前段、洗錢防制法
    第2條第2款、第14條第1項、第2項之幫助一般洗錢罪既遂及
    未遂罪。
  ㈢被告以交付本案帳戶資料之一行為，使詐欺者得向告訴人乙○○等6人先後為6次詐騙行為、1次一般洗錢既遂行為及5次洗
    錢未遂行為，係以一提供帳戶行為同時觸犯6個幫助詐欺取
    財罪名、1個幫助一般洗錢既遂罪名及5個幫助一般洗錢未遂
    罪名，各應依刑法第55條前段規定，分別僅論以1個幫助詐
    欺取財罪及1個幫助一般洗錢既遂罪。又被告亦係以一行為
    同時觸犯幫助詐欺取財及幫助一般洗錢之2罪名，應從一重
    之幫助一般洗錢罪處斷。
  ㈣被告基於幫助之犯意而為詐欺取財構成要件以外之行為，為
    幫助犯，依刑法第30條第2項規定，依正犯之刑減輕之。又
    犯洗錢防制法第14條、第15條之罪，在偵查或審判中自白者
    ，減輕其刑，洗錢防制法第16條第2項定有明文。查被告於
    偵查、本院準備程序及審理中均自白犯罪，業如前述，符合
    上開減刑要件，爰依該規定減輕其刑，並依法遞減之。
  ㈤至起訴書雖記載被告「前因毒品危害防制條例案件，經臺灣
    新北地方法院定應執行刑有期徒刑9月，於108年12月21日入
    監執行，於109年7月20日執行完畢出監」等語，依最高法院
    刑事大法庭110年度台上大字第5660號裁定意旨，然被告構
    成累犯之事實及應加重其刑之事項，均應由檢察官主張並具
    體指出證明之方法後，經法院踐行調查、辯論程序，方得作
    為論以累犯及是否加重其刑之裁判基礎。而本案卷內除臺灣
    高等法院被告前案紀錄表外，並無其他被告已執行完畢之相
    關資料可參，且依上開裁定意旨，該前案紀錄表係司法機關
    相關人員依憑原始資料所輸入之前案紀錄，僅提供法官便於
    瞭解本案與他案是否構成同一性或單一性之關聯、被告有無
    在監在押情狀等情事之用，並非被告前案徒刑執行完畢之原
    始資料或其影本，無從憑被告前案紀錄表即認檢察官已就被
    告構成累犯之事實具體指出證明方法，自無從認定被告已構
    成累犯而應依刑法第47條規定加重其刑，附此敘明。
　㈥爰審酌被告明知目前社會詐騙盛行，竟將本案帳戶資料提供
    予他人使用，非但助長社會詐騙風氣，致使無辜民眾受騙而
    受有財產上損害，造成執法機關難以追查詐騙者之真實身分
    及犯罪所得之去向，益增告訴人等求償之困難度，行為殊不
    足取；兼衡被告坦承犯行，惟於表示願與告訴人等洽談調解
    ，並經本院排定調解期日通知告訴人等到庭後，卻未遵期到
    庭，未能積極彌補告訴人等所受損害之犯後態度，及被告高
    中肄業之智識程度，擔任鐵工，與父母、哥哥及未成年子女
    同住之家庭生活狀況，暨告訴人等所受財產損害數額等一切
    情狀，量處如主文所示之刑，並就併科罰金部分諭知如易服
    勞役之折算標準，以資處罰。
據上論斷，應依刑事訴訟法第273條之1第1項、第299條第1項前
段，洗錢防制法第2條第2款、第14條第1項、第2項、第16條第2
項，刑法第11條、第30條第1項前段、第2項、第339條第1項、第
55條、第42條第3項前段，刑法施行法第1條之1第1項，判決如主
文。
本案經檢察官戊○○偵查起訴，由檢察官鄭心慈到庭執行職務。
中　　華　　民　　國　　111 　年　　5 　　月　　16　　日
                  刑事第十五庭  法  官  游涵歆
以上正本證明與原本無異。
如不服本判決，應於判決送達後20日內敘明上訴理由，向本院提
出上訴狀（應附繕本），上訴於臺灣高等法院。其未敘述上訴理
由者，應於上訴期間屆滿後20日內向本院補提理由書「切勿逕送
上級法院」。
                                書記官  李宥寬
中　　華　　民　　國　　111 　年　　5 　　月　　16　　日
附錄本案論罪科刑法條全文：
洗錢防制法第2條
本法所稱洗錢，指下列行為：
一、意圖掩飾或隱匿特定犯罪所得來源，或使他人逃避刑事追訴
    ，而移轉或變更特定犯罪所得。
二、掩飾或隱匿特定犯罪所得之本質、來源、去向、所在、所有
    權、處分權或其他權益者。
三、收受、持有或使用他人之特定犯罪所得。
洗錢防制法第14條
有第2條各款所列洗錢行為者，處7年以下有期徒刑，併科新臺幣
500萬元以下罰金。
前項之未遂犯罰之。
前2項情形，不得科以超過其特定犯罪所定最重本刑之刑。
中華民國刑法第339條
意圖為自己或第三人不法之所有，以詐術使人將本人或第三人之
物交付者，處5年以下有期徒刑、拘役或科或併科50萬元以下罰
金。
以前項方法得財產上不法之利益或使第三人得之者，亦同。
前2項之未遂犯罰之。
附表：
編 號 告訴人 遭詐欺手法 匯款時間 匯款金額（新臺幣） 1 乙○○ 不詳詐欺者於110年1月20日某時許以LINE向乙○○謊稱可投資比特幣獲利云云，致乙○○陷於錯誤，依指示進行右列匯款。 110年1月22日15時47分 10065元 2 己○○ 不詳詐欺者於110年1月8日10時52分以LINE向己○○謊稱可投資虛擬法幣VRT獲利云云，致己○○陷於錯誤，依指示進行右列匯款。 110年1月22日19時42分 96250元 3 庚○○ 不詳詐欺者於110年1月間某時許以LINE向庚○○謊稱可投資比特幣獲利云云，致庚○○陷於錯誤，依指示進行右列匯款。 110年1月22日22時3分 50000元    110年1月22日22時11分 30000元 4 甲○○ 不詳詐欺者於110年1月中旬某時許以LINE向甲○○謊稱可投資比特幣獲利云云，致甲○○陷於錯誤，依指示進行右列匯款。 110年1月22日22時24分 50000元     110年1月22日22時26分 50000元 5 丁○○ 不詳詐欺者於110年1月9日某時許以LINE向丁○○謊稱可投資股票獲利云云，致丁○○陷於錯誤，依指示進行右列匯款。 110年1月22日22時31分 100000元 6 辛○○ 不詳詐欺者於110年1月2日某時許以LINE向辛○○謊稱可投資虛擬法幣VRT獲利云云，致辛○○陷於錯誤，依指示進行右列匯款。 110年1月23日12時15分 20000元